臺灣新北地方法院刑事判決　　　　　110年度審交訴字第165號
公　訴　人　臺灣新北地方檢察署檢察官
被　　　告　張順智




上列被告因公共危險等案件，經檢察官提起公訴（110年度偵字
第13277號），被告於準備程序進行中就被訴事實均為有罪之陳
述，本院合議庭裁定由受命法官獨任進行簡式審判程序並判決如
下：
    主  文
張順智犯過失傷害罪，處拘役肆拾日，如易科罰金，以新臺幣壹
仟元折算壹日。又犯駕駛動力交通工具發生交通事故，致人傷害
而逃逸罪，處有期徒刑參月，如易科罰金，以新臺幣壹仟元折算
壹日。緩刑貳年，並應於判決確定之日起壹年內，向公庫支付新
臺幣貳萬元。
    事實及理由
一、本件犯罪事實及證據，除犯罪事實欄一第4至5行「而當時並
    無不能注意之情事」應更正為「而當時天候晴、日間自然光
    線、柏油路面乾燥無缺陷、無障礙物、視距良好等情況，並
    無不能注意之情事」；第6行「亦沿同向直行在右」應更正
    為「違規行駛禁行機車道沿同向直行在右」；證據部分另補
    充「被告張順智於本院準備程序及審理中之自白」、「證號
    查詢汽車、機車駕駛人、車號查詢汽車、機車車籍資料、和
    解書各1份」外，其餘均引用如附件起訴書之記載。
二、論罪科刑：
㈠、應適用之法條：
    按行為後法律有變更者，適用行為時之法律。但行為後之法
    律有利於行為人者，適用最有利於行為人之法律，刑法第2
    條第1項定有明文。查被告張順智行為後，刑法第185之4條
    業經修正，於民國110年5月28日公布施行，同年5月30日生
    效。修正前刑法第185條之4規定：「駕駛動力交通工具肇事
    ，致人死傷而逃逸者，處1年以上7年以下有期徒刑」，修正
    後刑法第185條之4第1項則規定：「駕駛動力交通工具發生
    交通事故，致人傷害而逃逸者，處6月以上5年以下有期徒刑
    ；致人於死或重傷而逃逸者，處1年以上7年以下有期徒刑」
    ，並增訂第2項：「犯前項之罪，駕駛人於發生交通事故致
    人死傷係無過失者，減輕或免除其刑」。修正後為表明縱使
    行為人駕駛動力交通工具發生交通事故致人死傷係無過失其
    逃逸者，亦應為本條處罰範圍，故將原規定「肇事」之用語
    改為「發生交通事故」，以臻明確。另依行為人對法益侵害
    之程度為傷害、重傷或死亡之情形，分別規定其刑度。其中
    致人傷害之刑度為「6月以上5年以下有期徒刑」；致人於死
    或重傷之刑度為「1年以上7年以下有期徒刑」。另增訂第2
    項，就犯第1項之罪之駕駛人，於發生交通事故致人死傷係
    無過失者，以予規定減輕或免除其刑。本案被告駕駛動力交
    通工具，因過失與告訴人李宇杰所駕駛之機車發生碰撞，致
    告訴人受傷，於修法前之刑度為「1年以上7年以下有期徒刑
    」，於修法後，應適用同條第1項前段，其刑度為「6月以上
    5年以下有期徒刑」，雖無同條第2項減輕或免除之適用，惟
    修正前之刑度較重，故經比較新舊法之結果，以修正後之規
    定對被告較為有利，應適用修正後之規定。
㈡、核被告所為，分別係犯刑法第284條前段之過失傷害罪及修
    正後刑法第185條之4第1項前段之駕駛動力交通工具發生交
    通事故，致人傷害而逃逸罪。被告所犯上開2罪，犯意各別
    ，行為互殊，應予分論併罰。
㈢、按犯罪之情狀顯可憫恕，認科以最低度刑仍嫌過重者，得酌
    量減輕其刑，刑法第59條定有明文。所謂顯可憫恕，係指被
    告之犯行有情輕法重之情，客觀上足以引起一般人同情，處
    以法定最低刑度仍失之過苛，尚堪憫恕之情形而言。再刑法
    第185條之4肇事致人傷害逃逸罪，行為人之惡性、犯罪情節
    以及被害人受傷之程度，均有所不同，法律科處此類犯罪，
    所設之法定最低本刑不可謂不重。倘依其情狀處以適當之有
    期徒刑，即足以懲儆，並可達防衛社會之目的者，自非不可
    依客觀之犯行與主觀之惡性二者加以考量其情狀，是否有可
    資憫恕之處，適用刑法第59條之規定酌量減輕其刑，期使個
    案裁判之量刑，能斟酌至當，符合比例原則。否則，對犯罪
    情節輕微者，顯然過苛，而與憲法第23條比例原則有違（釋
    字第777號解釋意旨參照）。衡諸本件交通事故責任，被告
    固未為適當之救護而駕車離去，然考量被告犯後坦承犯行，
    且已與告訴人達成和解並賠償部分損害（見偵卷第101頁和
    解書1份），犯後態度尚可；又參照肇事逃逸罪立法理由在
    於促使駕駛人於肇事後，能對被害人即時救護，觀諸本件交
    通事故發生地點位於新北市三重區重新堤外道7K+800附近，
    屬交通要道，人車來往頻繁，是告訴人於此情形下，通常應
    可獲得其他用路人較高之即時救助機率，且告訴人所受之傷
    害為挫傷、擦傷，此有上揭診斷證明書在卷可憑，傷勢尚屬
    輕微，因認被告本件肇事逃逸犯行相較於其他肇事逃逸之行
    為人肇事致人受傷嚴重、拒絕賠償被害人及肇事地點是否易
    獲他人救助等情形以觀，本件被告犯罪情節實屬較輕，倘就
    被告肇事逃逸犯行論以法定最低度刑，依被告犯罪之具體情
    狀及行為背景觀之，確屬情輕法重，縱非客觀上足以引起一
    般同情，惟參酌上述之犯罪情狀及結果，適用刑法第59條之
    規定酌減其刑，應無悖於社會防衛之刑法機能，爰就被告本
    件肇事逃逸犯行，依刑法第59條規定減輕其刑。
㈣、爰審酌被告駕車參與道路交通，本應小心謹慎以維自身及他
    人之安全，詎疏未注意行車時應與同向他車保持適當或安全
    間距，貿然超車，致告訴人受有如附件起訴書所示之傷害，
    且被告肇事後不僅未留在現場協助救治，亦未報警處理或留
    下姓名及聯絡資料，反逕自駕車離去，所為對社會秩序已生
    不良影響，漠視告訴人身體安全之心態，顯不可取，應予非
    難，兼衡被告之素行（見本院卷附臺灣高等法院被告前案紀
    錄表1份）、國中畢業之智識程度（見本院卷附被告個人戶
    籍資料查詢結果1紙）、家庭經濟狀況勉持（見偵卷第7頁調
    查筆錄受詢問人資料）、日薪新臺幣（下同）1200元、被告
    肇事與告訴人違規之過失情節、告訴人之傷勢，及被告犯後
    坦承犯行，已與告訴人達成和解並賠償部分損害等一切情狀
    ，分別量處如主文所示之刑，並均諭知易科罰金之折算標準
    ，以資懲儆。
三、緩刑部分：
    被告前於93年間雖曾因傷害案件受有期徒刑以上刑之宣告，
    惟上開罪刑執行完畢後五年以內未曾受有期徒刑以上刑之宣
    告，有臺灣高等法院被告前案紀錄表在卷可稽，其因一時失
    慮而罹刑典，犯後於本院準備程序中坦承犯行，且與告訴人
    達成和解並賠償部分損害（如前所述），堪認被告經此次科
    刑教訓後，當知警惕，信無再犯之虞，因認其所受宣告之刑
    ，以暫不執行為適當，均依刑法第74條第1項第2款之規定，
    宣告緩刑2年，以啟自新，並觀後效。另為期被告能確實知
    所警惕，並建立正確觀念，爰依刑法第74條第2項第4款之規
    定，命被告應於判決確定之日起1年內向公庫支付2萬元，如
    未依限履行，且情節重大者，檢察官得依法聲請法院撤銷緩
    刑宣告，併此敘明。
據上論斷，應依刑事訴訟法第273條之1第1項、第299條第1項前
段、第310條之2、第454條第2項，判決如主文。
本案經檢察官吳姿函偵查起訴，由檢察官高智美到庭執行公訴。
中    華    民    國   110    年    11    月    30    日
                  刑事第二十三庭  法  官  傅明華
上列正本證明與原本無異。
如不服本判決，應於判決送達後20日內敘明上訴理由，向本院提
出上訴狀 (應附繕本) ，上訴於臺灣高等法院。其未敘述上訴理
由者，應於上訴期間屆滿後20日內向本院補提理由書「切勿逕送
上級法院」。
                                  書記官  黃毓琪
中    華    民    國   110    年    11    月    30    日
附錄本案論罪科刑法條全文：
中華民國刑法第185條之4
駕駛動力交通工具發生交通事故，致人傷害而逃逸者，處六月以
上五年以下有期徒刑；致人於死或重傷而逃逸者，處一年以上七
年以下有期徒刑。
犯前項之罪，駕駛人於發生交通事故致人死傷係無過失者，減輕
或免除其刑。
中華民國刑法第284條
因過失傷害人者，處 1 年以下有期徒刑、拘役或 10 萬元以下
罰金；致重傷者，處 3 年以下有期徒刑、拘役或 30 萬元以下
罰金。
-------------------------------------------------------
附件：
臺灣新北地方檢察署檢察官起訴書
                                    110年度偵字第13277號
    被      告  張順智  男  59歲（民國00年0月00日生）
                        住屏東縣○○鎮○○路000號
                        居新北市○○區○○街0段000巷0弄0
                          號3樓
                        國民身分證統一編號：Z000000000號
上列被告因肇事逃逸等案件，業經偵查終結，認應提起公訴，茲
將犯罪事實及證據並所犯法條分敘如下：
        犯罪事實
一、張順智於民國109年12月29日7時5分許，駕駛車牌號碼00-00
    00號自用小客車，沿新北市三重區重新堤外道往三重方向行
    駛，行經新北市三重區重新堤外道7K+800附近時，本應注意
    行車時應與同向他車保持適當或安全間距，而當時並無不能
    注意之情事，竟疏未注意及此，適有李宇杰騎乘車牌號碼00
    0-000號普通重型機車，亦沿同向直行在右，因而發生擦撞
    ，致李宇杰人車倒地，受有左髖與大腿挫傷、左膝挫傷、肢
    體多處擦傷等傷害。詎張順智明知其駕駛動力交通工具肇事
    致人受傷，仍基於肇事逃逸之犯意，未將李宇杰送醫就診，
    亦未報警處理或留下姓名年籍與聯絡方式，即逕行離開現場
    。
二、案經李宇杰訴由新北市政府警察局三重分局報告偵辦。
        證據並所犯法條
一、證據清單及待證事實：
┌──┬───────────┬────────────┐
│編號│證據名稱              │待證事實                │
├──┼───────────┼────────────┤
│1   │被告張順智於警詢及偵查│被告坦承於前揭時、地經證│
│    │中之供述。            │人徐世杰告知已與告訴人李│
│    │                      │宇杰騎乘之機車發生車禍，│
│    │                      │仍逕自駕車離去等事實。  │
├──┼───────────┼────────────┤
│2   │告訴人李宇杰於警詢中之│證明全部犯罪事實。      │
│    │指述。                │                        │
├──┼───────────┼────────────┤
│3   │證人徐世杰於警詢及偵查│證明於上開時、地，適有證│
│    │中之證述。            │人徐世杰騎乘普通重型機車│
│    │                      │於被告車輛後方，目擊上開│
│    │                      │車禍後，發現被告並未停車│
│    │                      │，遂追上被告並告知車禍已│
│    │                      │發生，被告仍置之未理，逕│
│    │                      │行駕車離去等事實。      │
├──┼───────────┼────────────┤
│4   │新北市政府警察局三重分│證明車禍現場狀況等事實。│
│    │局道路交通事故現場圖、│                        │
│    │道路交通事故調查報告表│                        │
│    │（一）（二）、道路交通│                        │
│    │事故照片黏貼紀錄表、道│                        │
│    │路交通事故當事人酒精測│                        │
│    │定紀錄表、道路交通事故│                        │
│    │肇事人自首情形紀錄表、│                        │
│    │道路交通事故當事人登記│                        │
│    │聯單、舉發違反道路交通│                        │
│    │管理事件通知單。      │                        │
├──┼───────────┼────────────┤
│5   │行車紀錄器影像光碟、擷│證明被告駕車靠近告訴人時│
│    │取照片及本署勘驗筆錄。│，煞車燈曾亮起，嗣與告訴│
│    │                      │人發生擦撞後，未停車察看│
│    │                      │，繼續直行，證人徐世杰見│
│    │                      │狀從後追上被告，與被告談│
│    │                      │話後，被告仍未返回現場，│
│    │                      │逕自離去等事實。        │
├──┼───────────┼────────────┤
│6   │衛生福利部臺北醫院診斷│告訴人因前揭車禍身體受傷│
│    │證明書。              │之事實。                │
├──┼───────────┼────────────┤
│7   │新北市政府警察局道路交│證明被告疑未與同向他車保│
│    │通事故初步分析研判表。│持適當或安全間距離等事實│
│    │                      │。                      │
└──┴───────────┴────────────┘
二、核被告所為，係犯刑法第284條前段過失傷害罪嫌及同法第
    185條之4肇事逃逸罪嫌。被告所犯上開2罪間，罪名不同，
    行為互殊，請予分論併罰。
三、依刑事訴訟法第251條第1項提起公訴。
    此  致
臺灣新北地方法院
中    華    民    國   110    年    5     月    21    日
                              檢  察  官  吳姿函